【裁判字號】    89,自,182
【裁判日期】    890703
【裁判案由】    侵占
【裁判全文】
臺灣高雄地方法院刑事判決                          八十九年度自字第一八二號
    自  訴  人  甲○○
    被      告  乙○○
右列被告因侵占案件，經自訴人提起自訴，本院判決如左：
    主  文
乙○○無罪。
    理  由
一、本件自訴意旨如自訴狀所載（附件）。
二、按犯罪事實應依證據認定，無證據不得推定其犯罪事實；不能證明被告犯罪者，
    應諭知無罪之判決，刑事訴訟法第一百五十四條、第三百零一條第一項分別定有
    明文。又被害人所述被害情形如無瑕疵可指，而就其他方面調查又與事實相符，
    其供述始足據為判決之基礎；且自訴人之指訴，係以使被告受刑事訴追為目的，
    是其陳述是否與事實相符，仍應調查其他證據以資審認（最高法院三十二年上字
    第六五七號、五十二年台上字第一三００號判例參照）。
三、經查：訊據被告乙○○堅決否認有何侵占犯行，辯稱：只有積欠一萬多元租金且
    系爭車輛車齡已有八年，價值不到五萬元，況當初租車時也有提供九萬元本票作
    擔保，住所也沒有遷移，係因被人倒債，無法支付租金，車子又壞掉，所以不好
    意思將車交還告訴人，乃將車置放在高雄小港區○○路，並未有侵占情事，現已
    將帶自訴人前往上開停放地點，並已將該車返還告訴人等語。按刑法上侵占罪之
    成立，以擅自處分自己持有他人所有之物，或變易持有之意思為所有之意思而逕
    為所有人之行為，為其構成要件；如僅將持有物延不交還，自不能遽論以該罪（
    最高法院七十年度台上字第一六三三號判決參照）。本件經查：就被告所陳僅係
    積欠自訴人一萬五千元租金（約一個月），而系爭車輛因故障停放於路邊之事實
    ，亦經自訴人於本院審理時自承：被告積欠一萬五千元左右租金，而系爭車輛確
    實是停放在漢民路上，且去拿回車輛時發現確實已經壞掉了等語在卷。另參以被
    告住所並未變更，且當初亦有提供本票作為擔保，系爭車輛價值不高等情，就其
    所辯並無侵占意圖堪可採信。況被告既於本院審理中將該車交還告訴人，業經告
    訴人在本院審理中陳明屬實，益見被告顯無處分自己所持有告訴人之小客車甚明
    依前開說明，其既僅因無法給付租金，且因車輛故障停放路邊而延未還車，揆諸
    上開說明，顯尚難以刑法侵占罪相繩。此外，復查無其他積極證據足資證明被告
    有自訴人所指之侵占犯行，被告犯罪尚屬不能證明，自應為無罪之諭知。
據上論斷，應依刑事訴訟法第三百四十三條、第三百零一條第一項前段，判決如主文
。
中      華      民      國      八十九      年    七    月    三    日
                                  臺灣高雄地方法院刑事庭
                                      審判長法官  林水城
                                            法官  郭錦茂
                                            法官  邱吳宇仙
右正本證明與原本無異。
如不服本判決，應於判決送達後十日內，向本院提出上訴狀。
                                          書記官  李文廣
中      華      民      國      八十九      年    七    月    三    日


司法院資訊處製作；財團法人民間司法改革基金會備份。
